# 房地产开发实物还建与代建的账务及税务问题

提问人：wsjys001 时间：2023-09-15 15:58:32
背景：业务主体A为原土地及附着物产权人（以下简称“产权人A”）、B为政府投资平台公司（以下简称“政府平台B”）、C为竞得XX地块的房地产开发公司（以下简称“房开C”）。某市国土资源局国土出让公告要求XX地块为“毛地净挂”（即该地块现为毛地挂牌出让，由政府平台B实施拆迁至净地后交付给竞拍人），因XX地块其中的一部分土地及地上附着物的产权人为A，根据拆迁补偿方案：政府平台B实施拆迁后需还建给产权人A一栋办公楼。经三方协商一致，共同签订《XX地块资产拆除及还建框架协议》，协议约定政府平台B委托房开C修建办公楼并直接与产权人A办理交接手续（该办公楼不立项不办产权），建设资金 1 亿元已由政府平台B一次性拨付给房开C。现状：
目前该办公楼施工合同签订主体及款项支付均为房开C，施工单位开具的建筑服务发票购买方均为房开 C，且房开C 将进项税正常抵扣并产生留抵退税。问题一：上述政府平台B委托房开C建办公楼并直接与交付给产权人A的业务是否属于代建业务？若房开C按照代建业务进行账务和税务处理需要满足哪些条件？目前已办理留抵退税是否不符合代建条件？问题二：若不属于代建业务，房开C是否可按照承包建设工程来进行处理，是否符合会计准则和税法规定？政府平台B一次性拨付给房开C建设资金 1 亿元是否需要预缴增值税及相关税费？烦请陈版主及各位老师抽空解答，十分感谢！

回答人：chenyiwei
此问题可参照《上市公司执行企业会计准则案例解析（ 2020 ）》之“案例6-18：回迁房的收入确认”所述原则处理。
C是该地块的竞得人，而为A代建新的办公楼是拆迁补偿方案约定的，因此代建成本属于为取得该地块开发权所发生的必要支出。如果该办公楼与该地块上开发的其他物业有实质区别，其设计由A公司指定，C仅为代建，则C应将该办公楼建造的实际成本计入该地块的房地产开发成本，不确认收入和成本。
平台B委托房开C建办公楼并承担建设成本，可视为政府对该项目开发成本的补助或者对土地价款的变相减免，按照政府补助的原则处理。